最高法院刑事裁定　　　　　　　　　　111年度台抗字第104號
抗　告　人　陳穎融


上列抗告人因妨害性自主案件，不服臺灣高等法院中華民國 110
年11月30日駁回聲請再審之裁定（110 年度侵聲再字第31號），
提起抗告，本院裁定如下：
    主  文
抗告駁回。
    理  由
一、刑事訴訟法第420條第1 項第6款明定：「有罪之判決確定後
    ，因發現新事實或新證據，單獨或與先前之證據綜合判斷，
    足認受有罪判決之人應受無罪、免訴、免刑或輕於原判決所
    認罪名之判決者」，為受判決人之利益，得聲請再審；同條
    第3 項並規定：「第1 項第6 款之新事實或新證據，指判決
    確定前已存在或成立而未及調查斟酌，及判決確定後始存在
    或成立之事實、證據」。是得據為受判決人之利益聲請再審
    之「新事實」、「新證據」，固不以有罪判決確定前已存在
    或成立而未及調查斟酌者為限，其在判決確定後始存在或成
    立之事實、證據，亦屬之；然該事實、證據仍須於單獨觀察
    ，或與先前之證據綜合判斷後，得以合理相信其足以動搖原
    確定之有罪判決（即證據之「確實性」），使受有罪判決之
    人應受無罪、免訴、免刑或輕於原判決所認罪名之判決者，
    始足當之，倘該證據係在原確定判決審判中已提出之證據，
    經原法院審酌捨棄不採者，即不具備「新規性」之要件，自
    毋庸再予審查；又聲請再審案件的事證，是否符合此項「顯
    著性」要件，其判斷，當受客觀存在的經驗法則、論理法則
    所支配，並非聲請人任憑主觀、片面自作主張，就已完足。
    且所謂「輕於原判決所認罪名」，係指與原判決所認之罪名
    比較，其法定刑較輕之相異罪名而言；至於同一罪名之有無
    加減刑罰原因，僅足以影響科刑之範圍，惟其罪質並無改變
    ，即與罪名是否相異無關，自不得據為聲請再審之原因。
二、抗告人陳穎融抗告意旨略以：抗告人已向被害人表達歉意，
    並獲諒解，現正依約分期賠付和解金，抗告人若入監服刑，
    收入勢必中斷，被害人恐無法獲得賠償，此非抗告人所樂見
    ；此外，原裁定援引最高法院56年台抗字第102 號判例，不
    僅增加刑事訴訟法第420條第1項第6 款所無之限制，且該判
    例無裁判全文可考，當已停止適用，原審猶然援引，誠有可
    議，尤其是司法院正欲推行修復式司法制度，藉此減低被害
    人負面情緒、修復傷害獲得撫慰，使抗告人復歸於社會，然
    和解及審判程序之進行非抗告人所能掌控，祇因各程序進行
    先後有別，抗告人即受到不同刑度的量處，顯屬不公，況此
    量刑之基礎事實，既因判決後抗告人與被害人和解而有不同
    ，當有新事實存在，原審堅守過往傳統刑罰權之貫徹及執行
    ，實無助於被害人及抗告人復歸社會，最終導致以懲罰抗告
    人為唯一目的，當與司法院所欲推行之前開制度理念有悖，
    為此提起抗告，求予撤銷原裁定，開啟再審程序云云。
三、經查：
  ㈠本件抗告人即受判決人因妨害性自主案件，經原審法院以10
    9 年度侵上訴字第26號判決維持第一審論處抗告人以犯乘機
    性交罪刑（宣處有期徒刑3年2月），駁回抗告人在第二審之
    上訴（下稱「原確定判決」；抗告人提起第三審上訴，經本
    院110 年度台上字第2204號判決以其上訴不合法律上之程式
    而予駁回）。
  ㈡原裁定已載敘：原確定判決係憑抗告人於警詢、偵查時所為
    自白、以及其於審判外張○○詢問時之自白、證人即告訴人
    A 女之證述、證人杜○○、張○○之證述，佐以抗告人與 A
    女間之臉書對話內容等證據，認定抗告人於民國105 年12月
    2 日晚上11時30分許，與友人杜○○、張○○及A 女等人，
    相約在桃園市○○區○○街之租屋處內聊天、飲酒，A女因
    情感問題而心情不佳，並藉酒澆愁，於翌（3 ）日凌晨4 、
    5 時許，因酒醉吵鬧而經抗告人、張○○將A 女攙扶至房間
    床上休息，張○○則躺在床上旁之地板睡覺，杜○○則趴睡
    在上開床尾之電腦桌上，抗告人則睡躺在A 女右側，抗告人
    於A 女睡覺時，聽見A 女叫喚其心儀之男性朋友名字時，竟
    基於乘機性交之犯意，利用A 女泥醉而不知抗拒之際，以其
    陰莖插入A 女陰道，對A 女性交得逞。認抗告人所為係犯刑
    法第225 條第1 項之乘機性交罪，已於其理由欄內詳為說明
    所憑之依據與得心證之理由，並就抗告人及其辯護人所為之
    辯解何以不可採，依卷內證據詳為指駁一一論述如何取捨，
    是原確定判決所為論斷，均有卷存證據資料可資覆按，核無
    任何憑空推論之情事，所為論斷亦與客觀存在之經驗法則、
    論理法則無違，無違法或不當之情事。
  ㈢原裁定並指出：原確定判決係綜合抗告人於警詢及偵訊時所
    為之自白、其於審判外張○○詢問時之自白、證人即告訴人
    A 女之證述、證人杜○○之證述，及抗告人與A 女間之臉書
    對話內容等證據，相互勾稽，為綜合判斷，而本於調查所得
    心證，認定抗告人在案發當天確有於與A 女共床共眠之際，
    對A女性交，且於本件性交時，A女確處於泥醉而不知抗拒之
    狀態，並就抗告人所為各項答辯，於判決理由中詳予指駁其
    不可採之理由、依據。抗告人猶執其自白「有發生性行為」
    乙語，存有「不確定空間」為由聲請再審，無非係就原確定
    判決已審酌之事證，純憑己意，持異評價，漫為指摘，核與
    聲請再審所稱之新證據未合。
  ㈣原裁定復載敘：抗告人所提出民事再審和解筆錄、匯款證明
    ，固係於本案刑事判決確定後始成立、存在。惟刑事訴訟法
    第420 條第1 項第6 款所謂應受輕於原判決所認罪名之判決
    ，係指應受較輕罪名之判決而言，至宣告刑之輕重，乃量刑
    問題，不在本款所謂罪名之內，本件原審代理人於原審調查
    時，亦陳述：對於原審法院認定乘機性交不爭執，只是對於
    量刑希望從輕考量，目前在履行和解中，基礎事實已經不同
    ，請對原審量刑部分再為斟酌，給予抗告人機會等語，可認
    抗告人提出上開和解事實、證據之目的，係爭執原確定判決
    所宣告之「刑之輕重」，非關原確定判決所認之「罪名」，
    且上開和解事實、證據與卷存之證據綜合判斷結果，亦無足
    以動搖原確定判決所認定之事實，核與上揭刑事訴訟法第42
    0條第1項第6款所規定之再審要件不相符合。
  ㈤綜上，應認抗告人所舉聲請再審的理由，無非係對原確定判
    決已明白論敘之事項及採證認事職權的適法行使，持憑己見
    而重為爭執，或所舉之事證，經與各項證據綜合判斷，不足
    以動搖原確定判決所確認之事實，使受無罪、免訴、免刑或
    輕於原判決所認罪名，本件聲請難認有理由，悉予駁回。
四、以上，經核於法尚無不合。抗告意旨，置原裁定已為明白論
    駁的事項於不顧，以自己主張，指稱原裁定所援判例已無全
    文云云，復猶執陳詞，再事爭辯，難認有理由，自應駁回。
據上論結，應依刑事訴訟法第412條，裁定如主文。  
中    華    民    國   111    年    2     月    10    日
                  刑事第二庭審判長法  官  林  勤  純  
                                  法  官  王  梅  英  
                                  法  官  莊  松  泉  
                                  法  官  吳  秋  宏  
                                  法  官  李  釱  任  
本件正本證明與原本無異
                                  書記官
中    華    民    國   111    年    2     月    14    日